---
title: "Emociones y parámetros acústicos"
subtitle: "Paper 2"
author: "Juliana Zapata"
date: "`r Sys.Date()`"
output:
  html_document:
    toc: true
    code_folding: hide
    df_print: paged
---

```{r setup, include=FALSE}
knitr::opts_chunk$set(echo = TRUE,
                      warning = FALSE,
                      message = FALSE,
                      fig.align = "center",
                      fig.width = 9)
```

# Bibliotecas

```{r}
library(tidyverse) # manejo y visualización de datos
library(janitor) # edición de nombres
library(readxl) # lectura de datos en excel
library(FactoMineR) # análisis multivariado
library(factoextra) # funciones extras para análisis multivariado
library(explor) # app shiny para ver resultados análisis multivariado
library(DT) # Imprimir tablas interactivas
library(corrplot) # correlograma
library(splines) # Agregar no linealidad a dispersiones
library(mgcv) # Modelos GAM

# Personalizano tema de ggplot2
theme_set(theme_minimal())
```

# Datos

```{r}
datos <- read_excel("~/Desktop/Github/Prototipo/paper 2/14 Febrero 2020 English2.xlsx") %>% 
  clean_names() %>% 
  select(-c(replicate, frustrated, distressed, apathetic,
            tonalidad, ataques, sistema, intervalos,
            nivel_de_disonancia_vertical, melodia,
            niveldecontrapunto, compas, ritmo, fraseo_articulaciones,
            ataques_en_melodia, intensidad, timbre))
datos
```

# Análisis de componentes principales

## Ajuste

```{r}
acp <- PCA(X = datos %>% select(active:happy), scale.unit = TRUE,
           ncp = 3, graph = FALSE)
```

## Retención de variabilidad

```{r}
acp$eig %>%
  as.data.frame() %>%
  rownames_to_column(var = "componente") %>%
  mutate(across(where(is.numeric), round, digits = 2)) %>% 
  datatable(rownames = FALSE,
            extensions = 'Buttons',
            options = list(dom = 'Bfrtip',
                           buttons = c('excel')))
```

## Correlaciones {.tabset .tabset-fade .tabset-pills}

### Tabla

```{r}
acp$var$coord %>% 
  as.data.frame() %>% 
  rownames_to_column(var = "adjetivo") %>%
  mutate(across(where(is.numeric), round, digits = 2)) %>% 
  datatable(rownames = FALSE,
            extensions = 'Buttons',
            options = list(dom = 'Bfrtip',
                           buttons = c('excel')))
```

### Gráfico

```{r}
acp$var$coord %>% 
  as.data.frame() %>% 
  rownames_to_column(var = "adjetivo") %>% 
  pivot_longer(cols = -adjetivo) %>% 
  mutate(signo = ifelse(value > 0, "Positivo", "Negativo")) %>% 
  ggplot(aes(x = adjetivo, y = value, color = signo, fill = signo)) +
  facet_wrap(~name, scales = "free") +
  geom_col(show.legend = FALSE) +
  coord_flip() +
  labs(y = "Correlación", x = "")
```

## Índices

- **Nota:** vamos a exportar los datos con los índices obtenidos del análisis de componentes principales.

```{r}
#writexl::write_xlsx(df_indices, path = "datos_indices_acp_paper2.xlsx")
df_indices <- datos %>% 
  mutate(Positive_index = acp$ind$coord[, 1],
         Negative_index= acp$ind$coord[, 2],
         Neutral_index = acp$ind$coord[, 3])
df_indices
```
# ACP con Dimensiones

```{r} 
datos_acp <- df_indices %>% 
  select(centroid:vertical_density, Positive_index:Neutral_index)

acp <- PCA(X = datos_acp, scale.unit = TRUE,  graph = FALSE, ncp = 7)
summary(acp)
```

```{r}
fviz_screeplot(acp, ncp = 7)
```
## ACP correlaciones
```{r, fig.width=11, fig.height=8}
library(ggpubr)
ggarrange(
  fviz_contrib(X = acp, axes = 1, choice = "var") + coord_flip() ,
  fviz_contrib(X = acp, axes = 2, choice = "var") + coord_flip() ,
  fviz_contrib(X = acp, axes = 3, choice = "var") + coord_flip() ,
  ncol = 3
)


acp$var$coord %>% 
  as.data.frame() %>% 
  rownames_to_column(var = "Acoustic_parameter") %>% 
  pivot_longer(cols = -Acoustic_parameter) %>% 
  mutate(signo = ifelse(value > 0, "Positivo", "Negativo")) %>% 
  ggplot(aes(x = Acoustic_parameter, y = value, color = signo, fill = signo)) +
  facet_wrap(~name, scales = "free") +
  geom_col(show.legend = FALSE) +
  coord_flip() +
  labs(y = "Correlación", x = "",
       title = "C", color = "")
  
```
## ACP gráficos
```{r, fig.width=10, fig.height=5}
ggarrange(
fviz_pca_var(acp, axes = c(1, 2),  
               select.var = list(contrib = 11), graph=FALSE,
               geom = c("arrow", "text"), col.var = "black", labelsize=4,
               fill.var = "grey", alpha.var = 0, col.quanti.sup = "blue",
               repel = TRUE) +
        theme(panel.background=element_blank(),
        panel.border=element_blank(),
        panel.grid.major=element_blank(),
        panel.grid.minor=element_blank(),
        plot.background=element_blank()) +
        labs(x = "PC1(26.7%)", y = "PC2(20.5%)",
        title = "A", color = ""),

  fviz_pca_var(acp, axes = c(1, 3),  
               select.var = list(contrib = 9), graph=FALSE,
               geom = c("point", "text"), col.var = "black", labelsize=4,
               fill.var = "grey", alpha.var = 0, col.quanti.sup = "blue",
               repel = TRUE) +
        theme(panel.background=element_blank(),
        panel.border=element_blank(),
        panel.grid.major=element_blank(),
        panel.grid.minor=element_blank(),
        plot.background=element_blank()) +
        labs(x = "PC1(26.7%)", y = "PC3(14.%)",
        title = "B", color = ""),
    ncol = 2)

```

# Parámetros acústicos

## Correlación {.tabset .tabset-fade .tabset-pills}

### Gráfico cuantil-cuantil

```{r}
datos %>% 
  select(centroid:vertical_density) %>% 
  pivot_longer(cols = everything()) %>% 
  ggplot(aes(sample = value)) +
  facet_wrap(~name, scales = "free") +
  geom_qq() +
  geom_qq_line()
```

### Shapiro Wilk

```{r}
datos %>% 
  select(centroid:vertical_density) %>% 
  pivot_longer(cols = everything()) %>% 
  group_by(name) %>% 
  summarise(valor_p_shapiro = shapiro.test(value)$p.value) %>% 
  ungroup()
```

### Spearman

```{r}
datos %>% 
  select(centroid:vertical_density) %>% 
  cor(method = "spearman") %>% 
  corrplot(
    diag = FALSE,
    type = "lower",
    tl.col = "black",
    tl.srt = 10,
    method = "pie"
  )
```
```{r, fig.width=9}
library(Hmisc)
mtx_cor1 <- df_indices %>% 
  select_if(is.numeric) %>% 
  select(-c(active:happy)) %>% 
  as.matrix() %>% 
  rcorr(type = "spearman")

matriz_cor <- mtx_cor1$r[9:11, -c(9:11)] 
matrix_p <- mtx_cor1$P[9:11, -c(9:11)]   

corrplot(
  corr = matriz_cor,
  method = 'number',
  col = c("#D7D29E", "#6794a7"), bg = ("white"), 
  tl.col = "black",
  tl.srt = 50,
  number.cex = 0.9,
  addgrid.col = "black"
  )
```
```{r, fig.width=9}
valores_p <- cor.mtest(df_indices  %>% 
  select(c(centroid:vertical_density, Positive_index:Neutral_index)))$p %>% 
  as.data.frame() %>% 
  select(Positive_index, Negative_index, Neutral_index)  %>% 
  slice(-c(9, 10 , 11)) %>% 
  as.matrix() %>% 
  t()

df_indices %>%
  select(c(centroid:vertical_density, Positive_index:Neutral_index)) %>%
  cor(method = "spearman") %>%
  as.data.frame() %>%
  select(Positive_index, Negative_index, Neutral_index)  %>%
  slice(-c(9, 10 , 11)) %>%
  as.matrix() %>%
  t() %>%
  corrplot(
    sig.level = 0.05,
    method = 'number',
    col = c("#D7D29E", "#6794a7"), bg = ("white"), 
    tl.col = "black",
    tl.srt = 50,
    addgrid.col = "black",
    number.cex = 1.5,
    p.mat = valores_p)
```


# Parámetros acústicos vs Índices {.tabset .tabset-fade .tabset-pills}

## Índice positivo 

```{r, fig.height=6.5}
df_indices %>% 
  select(Positive_index, centroid:vertical_density) %>% 
  pivot_longer(cols = -c(Positive_index),
               names_to = "parametros", values_to = "valores_acusticos") %>% 
  ggplot(aes(x = valores_acusticos, y = Positive_index)) +
  facet_wrap(~parametros, scales = "free", ncol = 4) +
  geom_point() +
  geom_smooth(method = "lm", se = FALSE, color = "red") +
  geom_smooth(method = "gam", se = FALSE, color = "blue",
              formula = y ~ ns(x, df = 2)) +
  geom_smooth(method = "gam", se = FALSE, color = "yellow3",
              formula = y ~ ns(x, df = 3)) +
  labs(caption = "Línea roja: modelo lineal \n
       Línea azul: cuadrático \n
       Línea amarilla: cúbico")
```

## Índice negativo

```{r, fig.height=6.5}
df_indices %>% 
  select(Negative_index, centroid:vertical_density) %>% 
  pivot_longer(cols = -c(Negative_index),
               names_to = "parametros", values_to = "valores_acusticos") %>% 
  ggplot(aes(x = valores_acusticos, y = Negative_index)) +
  facet_wrap(~parametros, scales = "free", ncol = 4) +
  geom_point() +
  geom_smooth(method = "lm", se = FALSE, color = "red") +
  geom_smooth(method = "gam", se = FALSE, color = "blue",
              formula = y ~ ns(x, df = 2)) +
  geom_smooth(method = "gam", se = FALSE, color = "yellow3",
              formula = y ~ ns(x, df = 3)) +
  labs(caption = "Línea roja: modelo lineal \n
       Línea azul: cuadrático \n
       Línea amarilla: cúbico")
```

## Índice neutro

```{r, fig.height=6.5}
df_indices %>% 
  select(Neutral_index, centroid:vertical_density) %>% 
  pivot_longer(cols = -c(Neutral_index),
               names_to = "parametros", values_to = "valores_acusticos") %>% 
  ggplot(aes(x = valores_acusticos, y = Neutral_index)) +
  facet_wrap(~parametros, scales = "free", ncol = 4) +
  geom_point() +
  geom_smooth(method = "lm", se = FALSE, color = "red") +
  geom_smooth(method = "gam", se = FALSE, color = "blue",
              formula = y ~ ns(x, df = 2)) +
  geom_smooth(method = "gam", se = FALSE, color = "yellow3",
              formula = y ~ ns(x, df = 3)) +
  labs(caption = "Línea roja: modelo lineal \n
       Línea azul: cuadrático \n
       Línea amarilla: cúbico")
```

## Todos los índices

```{r}
df_indices %>% 
  select(Positive_index:Neutral_index, centroid:vertical_density) %>% 
  pivot_longer(cols = -c(Positive_index, Negative_index, Neutral_index),
               names_to = "parametros", values_to = "valores_acusticos") %>% 
  pivot_longer(cols = -c(parametros, valores_acusticos),
               names_to = "indice", values_to = "valores_indices") %>% 
  ggplot(aes(x = valores_acusticos, y = valores_indices)) +
  facet_grid(~indice~parametros, scales = "free") +
  geom_point() +
  geom_smooth(method = "lm", se = FALSE, color = "red") +
  geom_smooth(method = "gam", se = FALSE, color = "blue",
              formula = y ~ ns(x, df = 2)) +
  geom_smooth(method = "gam", se = FALSE, color = "yellow3",
              formula = y ~ ns(x, df = 3))
```
## Dispersiones de las variables seleccionadas 

```{r, fig.width=8, fig.height=4}
g1 <- df_indices %>% 
  ggplot(aes(x = vertical_density, y = Positive_index)) +
  geom_point() +
  geom_smooth(method = "lm", se = FALSE, color = "red") +
  geom_smooth(method = "gam", se = FALSE, color = "blue",
              formula = y ~ ns(x, df = 2)) +
  geom_smooth(method = "gam", se = FALSE, color = "yellow3",
              formula = y ~ ns(x, df = 3))

g2 <- df_indices %>% 
  ggplot(aes(x = vertical_density, y = Negative_index)) +
  geom_point() +
  geom_smooth(method = "lm", se = FALSE, color = "red") +
  geom_smooth(method = "gam", se = FALSE, color = "blue",
              formula = y ~ ns(x, df = 2)) +
  geom_smooth(method = "gam", se = FALSE, color = "yellow3",
              formula = y ~ ns(x, df = 3))

g3 <- df_indices %>% 
  ggplot(aes(x = vertical_density, y = Neutral_index)) +
  geom_point() +
  geom_smooth(method = "lm", se = FALSE, color = "red") +
  geom_smooth(method = "gam", se = FALSE, color = "blue",
              formula = y ~ ns(x, df = 2)) +
  geom_smooth(method = "gam", se = FALSE, color = "yellow3",
              formula = y ~ ns(x, df = 3))

ggarrange(g1, g2, g3, ncol = 3, nrow = 1)
```

# Distribuciones índices {.tabset .tabset-fade .tabset-pills}

## Densidades

```{r}
df_indices %>% 
  select(Positive_index:Neutral_index) %>% 
  pivot_longer(cols = everything()) %>% 
  ggplot(aes(x = value)) +
  facet_wrap(~name, scales = "free") +
  geom_density()
```

## Cuantil-Cuantil

```{r}
df_indices %>% 
  select(Positive_index:Neutral_index) %>% 
  pivot_longer(cols = everything()) %>% 
  ggplot(aes(sample = value)) +
  facet_wrap(~name, scales = "free") +
  geom_qq() +
  geom_qq_line()
```

## Shapiro Wilk

```{r}
df_indices %>% 
  select(Positive_index:Neutral_index) %>% 
  pivot_longer(cols = everything()) %>% 
  group_by(name) %>% 
  summarise(valor_p_shapiro = shapiro.test(value)$p.value) %>% 
  ungroup()
```

# Modelos GAM Componente 1

## Ajuste y comparación

- **Comparación de modelos con AIC:**

```{r}
modelo01 <- gam(Positive_index ~ centroid, data = df_indices)
modelo02 <- gam(Positive_index ~ amplitude, data = df_indices)
modelo03 <- gam(Positive_index ~ dissonance, data = df_indices)
modelo04 <- gam(Positive_index ~ hfc, data = df_indices)
modelo05 <- gam(Positive_index ~ zcr, data = df_indices)
modelo06 <- gam(Positive_index ~ spectral_deviation, data = df_indices)
modelo07 <- gam(Positive_index ~ bpm, data = df_indices)
modelo08 <- gam(Positive_index ~ vertical_density, data = df_indices)
modelo09 <- gam(Positive_index ~ centroid
                + ns(amplitude, df = 2)
                + ns(bpm, df = 2)
                + ns(dissonance, df = 2)
                + hfc
                + ns(spectral_deviation, df = 2)
                + ns(vertical_density, df = 2)
                + zcr,
                data = df_indices)
modelo10 <- gam(Positive_index ~ ns(amplitude, df = 2)
                + ns(bpm, df = 2)
                + ns(dissonance, df = 2)
                + hfc
                + ns(spectral_deviation, df = 2)
                + ns(vertical_density, df = 2)
                + zcr,
                data = df_indices)

modelo11 <- gam(Positive_index ~ ns(bpm, df = 2)
                + ns(dissonance, df = 2)
                + hfc
                + ns(spectral_deviation, df = 2)
                + ns(vertical_density, df = 2)
                + zcr,
                data = df_indices)
modelo12 <- gam(Positive_index ~ ns(dissonance, df = 2)
                + hfc
                + ns(spectral_deviation, df = 2)
                + ns(vertical_density, df = 2)
                + zcr,
                data = df_indices)
modelo13 <- gam(Positive_index ~ ns(bpm, df = 2)
                + hfc
                + ns(spectral_deviation, df = 2)
                + ns(vertical_density, df = 2)
                + zcr,
                data = df_indices)
modelo14 <- gam(Positive_index ~ ns(bpm, df = 2)
                + ns(spectral_deviation, df = 2)
                + ns(vertical_density, df = 2)
                + zcr,
                data = df_indices)
modelo15 <- gam(Positive_index ~ ns(bpm, df = 2)
                + ns(vertical_density, df = 2)
                + zcr,
                data = df_indices)
modelo16 <- gam(Positive_index ~ ns(bpm, df = 2)
                + zcr,
                data = df_indices)
modelo17 <- gam(Positive_index ~ ns(bpm, df = 2)
                + ns(vertical_density, df = 2),
                data = df_indices)


AIC(modelo01, modelo02, modelo03, modelo04, modelo05, modelo06,
    modelo07, modelo08, modelo09, modelo10, modelo11, modelo12,
    modelo13, modelo14, modelo15, modelo16, modelo17)
```

- Análisis de varianza para comparar modelos:

```{r}
anova(
  modelo01,
  modelo02,
  modelo03,
  modelo04,
  modelo05,
  modelo06,
  modelo07,
  modelo08,
  modelo09,
  modelo10,
  modelo11,
  modelo12,
  modelo13,
  modelo14,
  modelo15,
  modelo16,
  modelo17,
  test = "Chisq"
)
```

## Resumen del modelo

```{r}
summary(modelo17)
```

### Anova del modelo

```{r}
anova(modelo17)
```

### Residuales {.tabset .tabset-fade .tabset-pills}

#### Normalidad

- Gráfico cuantil cuantil:

```{r}
library(ggpubr)
residuals(modelo17) %>% 
  ggqqplot()
```

- Prueba de shapiro wilk:

```{r}
shapiro.test(residuals(modelo17))
```

#### Homocedasticidad

```{r}
data.frame(
  residuales = residuals(modelo17),
  ajustados = fitted(modelo17)
) %>% 
  ggplot(aes(x = ajustados, y = residuales)) +
  geom_point() +
  geom_hline(yintercept = 0, color = "red", lty = 2) +
  geom_smooth(se = FALSE)
```

### Curvas predichas

```{r}
plot(modelo17, all.terms = TRUE, seWithMean = TRUE,
     shift = coef(modelo17)[1])
```

### Predicciones manuales {.tabset .tabset-fade .tabset-pills}

#### BPM

```{r}
datos_bpm <- seq(min(df_indices$bpm), max(df_indices$bpm), length = 150)
datos_dve <- seq(min(df_indices$vertical_density), 
                 max(df_indices$vertical_density), length = 150)

datos_predicciones <- expand.grid(bpm = datos_bpm,
                                  vertical_density = datos_dve)

predicciones <- predict(object = modelo17, newdata = datos_predicciones)

datos_finales <- datos_predicciones %>% 
  mutate(predichos = predicciones)

datos_finales %>% 
  group_by(bpm) %>% 
  summarise(promedio = mean(predichos),
            de = sd(predichos)) %>% 
  ungroup() %>% 
  ggplot(aes(x = bpm, y = promedio,
             ymin = promedio - de,
             ymax = promedio  + de)) +
  geom_ribbon(fill = "dodgerblue3", alpha = 0.6) +
  geom_line(color = "dodgerblue3", size = 1.5)
```

#### Densidad vertical

```{r}
datos_finales %>% 
  group_by(vertical_density) %>% 
  summarise(promedio = mean(predichos),
            de = sd(predichos)) %>% 
  ungroup() %>% 
  ggplot(aes(x = vertical_density, y = promedio,
             ymin = promedio - de,
             ymax = promedio  + de)) +
  geom_ribbon(fill = "dodgerblue3", alpha = 0.6) +
  geom_line(color = "dodgerblue3", size = 1.5)
```

#### Superficie

```{r}
datos_finales %>% 
  ggplot(aes(x = bpm, y = vertical_density, fill = predichos)) +
  geom_tile() +
  scale_fill_viridis_c()
```

#### Perspectiva

```{r}
vis.gam(modelo17, plot.type = "persp", theta = 120)
```

#### Contorno

```{r}
vis.gam(modelo17, plot.type = "contour")
```


# Modelos GAM Componente 2

## Ajuste y comparación

- **Comparación de modelos con AIC:**

```{r}
modelo18 <- gam(Negative_index ~ centroid, data = df_indices)
modelo19 <- gam(Negative_index ~ amplitude, data = df_indices)
modelo20 <- gam(Negative_index ~ dissonance, data = df_indices)
modelo21 <- gam(Negative_index ~ hfc, data = df_indices)
modelo22 <- gam(Negative_index ~ zcr, data = df_indices)
modelo23 <- gam(Negative_index ~ spectral_deviation, data = df_indices)
modelo24 <- gam(Negative_index ~ bpm, data = df_indices)
modelo25 <- gam(Negative_index ~ vertical_density, data = df_indices)
modelo26 <- gam(Negative_index ~ centroid
                + ns(amplitude, df = 2)
                + ns(bpm, df = 2)
                + ns(dissonance, df = 2)
                + hfc
                + ns(spectral_deviation, df = 2)
                + ns(vertical_density, df = 2)
                + ns(zcr, df = 2), 
                data = df_indices)
modelo27 <- gam(Negative_index ~ ns(amplitude, df = 2)
                + ns(bpm, df = 2)
                + ns(dissonance, df = 2)
                + hfc
                + ns(spectral_deviation, df = 2)
                + ns(vertical_density, df = 2)
                + ns(zcr, df = 2),
                data = df_indices)

modelo28 <- gam(Negative_index ~ ns(bpm, df = 2)
                + ns(dissonance, df = 2)
                + hfc
                + ns(spectral_deviation, df = 2)
                + ns(vertical_density, df = 2)
                + ns(zcr, df = 2),
                data = df_indices)
modelo29 <- gam(Negative_index ~ ns(dissonance, df = 2)
                + hfc
                + ns(spectral_deviation, df = 2)
                + ns(vertical_density, df = 2)
                + ns(zcr, df = 2),
                data = df_indices)
modelo30 <- gam(Negative_index ~ ns(bpm, df = 2)
                + hfc
                + ns(spectral_deviation, df = 2)
                + ns(vertical_density, df = 2)
                + ns(zcr, df = 2),
                data = df_indices)
modelo31 <- gam(Negative_index ~ ns(bpm, df = 2)
                + ns(spectral_deviation, df = 2)
                + ns(vertical_density, df = 2)
                + ns(zcr, df = 2),
                data = df_indices)
modelo32 <- gam(Negative_index ~ ns(bpm, df = 2)
                + ns(vertical_density, df = 2)
                + ns(zcr, df = 2),
                data = df_indices)
modelo33 <- gam(Negative_index ~ ns(bpm, df = 2)
                + ns(zcr, df = 2),
                data = df_indices)
modelo34 <- gam(Negative_index ~ ns(bpm, df = 2)
                + ns(vertical_density, df = 2),
                data = df_indices)


AIC(modelo18, modelo19, modelo20, modelo21, modelo22, modelo23,
    modelo24, modelo25, modelo26, modelo27, modelo28, modelo29,
    modelo30, modelo31, modelo32, modelo33, modelo34)
```

- Análisis de varianza para comparar modelos:

```{r}
anova(
  modelo18,
  modelo19,
  modelo20,
  modelo21,
  modelo22,
  modelo23,
  modelo24,
  modelo25,
  modelo26,
  modelo27,
  modelo28,
  modelo29,
  modelo30,
  modelo31,
  modelo32,
  modelo33,
  modelo34,
  test = "Chisq"
)
```

## Resumen del modelo

```{r}
summary(modelo30)
```

### Anova del modelo

```{r}
anova(modelo30)
```
## Resumen del modelo 18

```{r}
summary(modelo18)
```
### Anova del modelo

```{r}
anova(modelo18)
```

### Residuales {.tabset .tabset-fade .tabset-pills}

#### Normalidad

- Gráfico cuantil cuantil:

```{r}
library(ggpubr)
residuals(modelo30) %>% 
  ggqqplot()
```

- Prueba de shapiro wilk:

```{r}
shapiro.test(residuals(modelo30))
```

#### Homocedasticidad

```{r}
data.frame(
  residuales = residuals(modelo30),
  ajustados = fitted(modelo30)
) %>% 
  ggplot(aes(x = ajustados, y = residuales)) +
  geom_point() +
  geom_hline(yintercept = 0, color = "red", lty = 2) +
  geom_smooth(se = FALSE)
```

### Curvas predichas

```{r}
plot(modelo30, all.terms = TRUE, seWithMean = TRUE,
     shift = coef(modelo30)[1])
```

## Gráficos de contorno

### BPM vs HFC
```{r}
library (mgcViz)
vis.gam(modelo30, plot.type = "contour", view = c("bpm","hfc"), color = "terrain")
```
### BPM vs Spectral deviation
```{r}
library (mgcViz)
vis.gam(modelo30, plot.type = "contour", view = c("bpm","spectral_deviation"), color = "terrain")
```
### BPM vs Vertical density
```{r}
library (mgcViz)
vis.gam(modelo30, plot.type = "contour", view = c("bpm","vertical_density"))
```

### BPM vs ZCR
```{r}
library (mgcViz)
vis.gam(modelo30, plot.type = "contour", view = c("bpm","zcr"), color = "terrain")
```

### HFC vs Spectral deviation
```{r}
library (mgcViz)
vis.gam(modelo30, plot.type = "contour", view = c("hfc","spectral_deviation"), color = "terrain")
```

### HFC vs Vertical density
```{r}
library (mgcViz)
vis.gam(modelo30, plot.type = "contour", view = c("hfc","vertical_density"), color = "terrain")
```

### HFC vs ZCR
```{r}
library (mgcViz)
vis.gam(modelo30, plot.type = "contour", view = c("hfc","zcr"), color = "terrain")
```

### Spectral deviation vs vertical density
```{r}
library (mgcViz)
vis.gam(modelo30, plot.type = "contour", 
        view = c("spectral_deviation","vertical_density"), color = "terrain")
```

### Spectral deviation vs ZCR
```{r}
library (mgcViz)
vis.gam(modelo30, plot.type = "contour", 
        view = c("spectral_deviation","zcr"), color = "terrain")
```

### Vertical density vsZCR
```{r}
library (mgcViz)
vis.gam(modelo30, plot.type = "contour", 
        view = c("vertical_density","zcr"), color = "terrain")
```

***```{r}
library(gratia)
draw(modelo30)
```
*** ```{r}
library(mgcViz)
b <- getViz(modelo17)
juliana <- plot(sm(b,1))
plotRGL(sm(b, 1), fix = c("z" = 0), residuals = TRUE)
print(plot(b, allTerms = T), pages = 1)
```

### Predicciones manuales {.tabset .tabset-fade .tabset-pills}

```{r}
datos_bpm <- seq(min(df_indices$bpm), max(df_indices$bpm), length = 15)
datos_dve <- seq(min(df_indices$vertical_density), 
                 max(df_indices$vertical_density), length = 15)
datos_hfc <- seq(min(df_indices$hfc), 
                 max(df_indices$hfc), length = 15)
datos_dves <- seq(min(df_indices$spectral_deviation), 
                 max(df_indices$spectral_deviation), length = 15)
datos_zcr <- seq(min(df_indices$zcr), 
                 max(df_indices$zcr), length = 15)

datos_predicciones <- expand.grid(bpm = datos_bpm,
                                  vertical_density = datos_dve,
                                  hfc = datos_hfc,
                                  spectral_deviation = datos_dves,
                                  zcr = datos_zcr)

predicciones <- predict(object = modelo30, newdata = datos_predicciones)

datos_finales2 <- datos_predicciones %>% 
  mutate(predichos = predicciones)
```

#### BPM

```{r}
datos_finales2 %>% 
  group_by(bpm) %>% 
  summarise(promedio = mean(predichos),
            de = sd(predichos)) %>% 
  ungroup() %>% 
  ggplot(aes(x = bpm, y = promedio,
             ymin = promedio - de,
             ymax = promedio  + de)) +
  geom_ribbon(fill = "dodgerblue3", alpha = 0.6) +
  geom_line(color = "dodgerblue3", size = 1.5)
```

#### Densidad vertical

```{r}
datos_finales2 %>% 
  group_by(vertical_density) %>% 
  summarise(promedio = mean(predichos),
            de = sd(predichos)) %>% 
  ungroup() %>% 
  ggplot(aes(x = vertical_density, y = promedio,
             ymin = promedio - de,
             ymax = promedio  + de)) +
  geom_ribbon(fill = "dodgerblue3", alpha = 0.6) +
  geom_line(color = "dodgerblue3", size = 1.5)
```

#### HFC

```{r}
datos_finales2 %>% 
  group_by(hfc) %>% 
  summarise(promedio = mean(predichos),
            de = sd(predichos)) %>% 
  ungroup() %>% 
  ggplot(aes(x = hfc, y = promedio,
             ymin = promedio - de,
             ymax = promedio  + de)) +
  geom_ribbon(fill = "dodgerblue3", alpha = 0.6) +
  geom_line(color = "dodgerblue3", size = 1.5)
```
#### Desviación espectral

```{r}
datos_finales2 %>% 
  group_by(spectral_deviation) %>% 
  summarise(promedio = mean(predichos),
            de = sd(predichos)) %>% 
  ungroup() %>% 
  ggplot(aes(x = spectral_deviation, y = promedio,
             ymin = promedio - de,
             ymax = promedio  + de)) +
  geom_ribbon(fill = "dodgerblue3", alpha = 0.6) +
  geom_line(color = "dodgerblue3", size = 1.5)
```
#### ZRC

```{r}
datos_finales2 %>% 
  group_by(zcr) %>% 
  summarise(promedio = mean(predichos),
            de = sd(predichos)) %>% 
  ungroup() %>% 
  ggplot(aes(x = zcr, y = promedio,
             ymin = promedio - de,
             ymax = promedio  + de)) +
  geom_ribbon(fill = "dodgerblue3", alpha = 0.6) +
  geom_line(color = "dodgerblue3", size = 1.5)
```

```{r, fig.width=10, fig.height=6}

ggarrange(
  datos_finales2 %>% 
  group_by(hfc) %>% 
  summarise(promedio = mean(predichos),
            de = sd(predichos)) %>% 
  ungroup() %>% 
  ggplot(aes(x = hfc, y = promedio,
             ymin = promedio - de,
             ymax = promedio  + de)) +
  geom_ribbon(fill = "dodgerblue3", alpha = 0.6) +
  geom_line(color = "dodgerblue3", size = 1.5),
  
  
  datos_finales2 %>%   
  group_by(zcr) %>% 
  summarise(promedio = mean(predichos),
            de = sd(predichos)) %>% 
  ungroup() %>% 
  ggplot(aes(x = zcr, y = promedio,
             ymin = promedio - de,
             ymax = promedio  + de)) +
  geom_ribbon(fill = "dodgerblue3", alpha = 0.6) +
  geom_line(color = "dodgerblue3", size = 1.5),
  
  
  datos_finales2 %>% 
  group_by(spectral_deviation) %>% 
  summarise(promedio = mean(predichos),
            de = sd(predichos)) %>% 
  ungroup() %>% 
  ggplot(aes(x = spectral_deviation, y = promedio,
             ymin = promedio - de,
             ymax = promedio  + de)) +
  geom_ribbon(fill = "dodgerblue3", alpha = 0.6) +
  geom_line(color = "dodgerblue3", size = 1.5),
  
  
  datos_finales2 %>% 
  group_by(bpm) %>% 
  summarise(promedio = mean(predichos),
            de = sd(predichos)) %>% 
  ungroup() %>% 
  ggplot(aes(x = bpm, y = promedio,
             ymin = promedio - de,
             ymax = promedio  + de)) +
  geom_ribbon(fill = "dodgerblue3", alpha = 0.6) +
  geom_line(color = "dodgerblue3", size = 1.5),
  
  
  datos_finales2 %>% 
  group_by(vertical_density) %>% 
  summarise(promedio = mean(predichos),
            de = sd(predichos)) %>% 
  ungroup() %>% 
  ggplot(aes(x = vertical_density, y = promedio,
             ymin = promedio - de,
             ymax = promedio  + de)) +
  geom_ribbon(fill = "dodgerblue3", alpha = 0.6) +
  geom_line(color = "dodgerblue3", size = 1.5),
  ncol = 3, nrow = 2)

```


#### Superficie BPM - Densidad Vertical

```{r}
datos_finales2 %>% 
  ggplot(aes(x = bpm, y = vertical_density, fill = predichos)) +
  geom_tile() +
  scale_fill_viridis_c()

```
#### Superficie BPM - HFC

```{r}
datos_finales2 %>% 
  ggplot(aes(x = bpm, y = hfc, fill = predichos)) +
  geom_tile() +
  scale_fill_viridis_c()

```
#### Superficie BPM - Desviación espectral

```{r}
datos_finales2 %>% 
  ggplot(aes(x = bpm, y = spectral_deviation, fill = predichos)) +
  geom_tile() +
  scale_fill_viridis_c()

```
#### Superficie BPM - ZCR

```{r}
datos_finales2 %>% 
  ggplot(aes(x = bpm, y = zcr, fill = predichos)) +
  geom_tile() +
  scale_fill_viridis_c()

```
#### Superficie HFC - desviación espectral

```{r}
datos_finales2 %>% 
  ggplot(aes(x = hfc, y = spectral_deviation, fill = predichos)) +
  geom_tile() +
  scale_fill_viridis_c()

```

#### Superficie HFC - densidad vertical

```{r}
datos_finales2 %>% 
  ggplot(aes(x = hfc, y = vertical_density, fill = predichos)) +
  geom_tile() +
  scale_fill_viridis_c()

```

#### Superficie HFC - ZCR

```{r}
datos_finales2 %>% 
  ggplot(aes(x = hfc, y = zcr, fill = predichos)) +
  geom_tile() +
  scale_fill_viridis_c()

```
#### Superficie Densidad Vertical - ZCR

```{r}
datos_finales2 %>% 
  ggplot(aes(x = vertical_density, y = zcr, fill = predichos)) +
  geom_tile() +
  scale_fill_viridis_c()

```
#### Perspectiva

```{r}
vis.gam(modelo30, plot.type = "persp", theta = 120)
```
```{r, fig.width=10, fig.height=6}

ggarrange(
  datos_finales2 %>% 
  ggplot(aes(x = hfc, y = zcr, fill = predichos)) +
  geom_tile() +
  scale_fill_viridis_c(),
  
datos_finales2 %>% 
  ggplot(aes(x = vertical_density, y = zcr, fill = predichos)) +
  geom_tile() +
  scale_fill_viridis_c(),
  ncol = 2)
```


# Modelos GAM Componente 3

## Ajuste y comparación

- **Comparación de modelos con AIC:**

```{r}
modelo35 <- gam(Neutral_index ~ centroid, data = df_indices)
modelo36 <- gam(Neutral_index ~ amplitude, data = df_indices)
modelo37 <- gam(Neutral_index ~ dissonance, data = df_indices)
modelo38 <- gam(Neutral_index ~ hfc, data = df_indices)
modelo39 <- gam(Neutral_index ~ zcr, data = df_indices)
modelo40 <- gam(Neutral_index ~ spectral_deviation, data = df_indices)
modelo41 <- gam(Neutral_index ~ bpm, data = df_indices)
modelo42 <- gam(Neutral_index ~ vertical_density, data = df_indices)
modelo43 <- gam(Neutral_index ~ centroid
                + ns(amplitude, df = 2)
                + ns(bpm, df = 2)
                + ns(dissonance, df = 2)
                + hfc
                + ns(spectral_deviation, df = 2)
                + ns(vertical_density, df = 2)
                + zcr,
                data = df_indices)
modelo44 <- gam(Neutral_index ~ ns(amplitude, df = 2)
                + ns(bpm, df = 2)
                + ns(dissonance, df = 2)
                + hfc
                + ns(spectral_deviation, df = 2)
                + ns(vertical_density, df = 2)
                + zcr,
                data = df_indices)

modelo45 <- gam(Neutral_index ~ ns(bpm, df = 2)
                + ns(dissonance, df = 2)
                + hfc
                + ns(spectral_deviation, df = 2)
                + ns(vertical_density, df = 2)
                + zcr,
                data = df_indices)
modelo46 <- gam(Neutral_index ~ ns(dissonance, df = 2)
                + hfc
                + ns(spectral_deviation, df = 2)
                + ns(vertical_density, df = 2)
                + zcr,
                data = df_indices)
modelo47 <- gam(Neutral_index ~ ns(bpm, df = 2)
                + hfc
                + ns(spectral_deviation, df = 2)
                + ns(vertical_density, df = 2)
                + zcr,
                data = df_indices)
modelo48 <- gam(Neutral_index ~ ns(bpm, df = 2)
                + ns(spectral_deviation, df = 2)
                + ns(vertical_density, df = 2)
                + zcr,
                data = df_indices)
modelo49 <- gam(Neutral_index ~ ns(bpm, df = 2)
                + ns(vertical_density, df = 2)
                + zcr,
                data = df_indices)
modelo50 <- gam(Neutral_index ~ ns(bpm, df = 2)
                + zcr,
                data = df_indices)
modelo51 <- gam(Neutral_index ~ ns(bpm, df = 2)
                + ns(vertical_density, df = 2),
                data = df_indices)


AIC(modelo35, modelo36, modelo37, modelo38, modelo39, modelo40,
    modelo41, modelo42, modelo43, modelo44, modelo45, modelo46,
    modelo47, modelo48, modelo49, modelo50, modelo51)
```

- Análisis de varianza para comparar modelos:

```{r}
anova(
  modelo35,
  modelo36,
  modelo37,
  modelo38,
  modelo39,
  modelo40,
  modelo41,
  modelo42,
  modelo43,
  modelo44,
  modelo45,
  modelo46,
  modelo47,
  modelo48,
  modelo49,
  modelo50,
  modelo51,
  test = "Chisq"
)
```

## Resumen del modelo

```{r}
summary(modelo51)
```

### Anova del modelo

```{r}
anova(modelo51)
```

### Residuales {.tabset .tabset-fade .tabset-pills}

#### Normalidad

- Gráfico cuantil cuantil:

```{r}
library(ggpubr)
residuals(modelo51) %>% 
  ggqqplot()
```

- Prueba de shapiro wilk:

```{r}
shapiro.test(residuals(modelo51))
```

#### Homocedasticidad

```{r}
data.frame(
  residuales = residuals(modelo51),
  ajustados = fitted(modelo51)
) %>% 
  ggplot(aes(x = ajustados, y = residuales)) +
  geom_point() +
  geom_hline(yintercept = 0, color = "red", lty = 2) +
  geom_smooth(se = FALSE)
```

### Curvas predichas

```{r}
plot(modelo51, all.terms = TRUE, seWithMean = TRUE,
     shift = coef(modelo51)[1])
```

### Predicciones manuales {.tabset .tabset-fade .tabset-pills}

#### BPM

```{r}
datos_bpm <- seq(min(df_indices$bpm), max(df_indices$bpm), length = 150)
datos_dve <- seq(min(df_indices$vertical_density), 
                 max(df_indices$vertical_density), length = 150)

datos_predicciones <- expand.grid(bpm = datos_bpm,
                                  vertical_density = datos_dve)

predicciones <- predict(object = modelo51, newdata = datos_predicciones)

datos_finales3 <- datos_predicciones %>% 
  mutate(predichos = predicciones)

datos_finales3 %>% 
  group_by(bpm) %>% 
  summarise(promedio = mean(predichos),
            de = sd(predichos)) %>% 
  ungroup() %>% 
  ggplot(aes(x = bpm, y = promedio,
             ymin = promedio - de,
             ymax = promedio  + de)) +
  geom_ribbon(fill = "dodgerblue3", alpha = 0.6) +
  geom_line(color = "dodgerblue3", size = 1.5)
```

#### Densidad vertical

```{r}
datos_finales3 %>% 
  group_by(vertical_density) %>% 
  summarise(promedio = mean(predichos),
            de = sd(predichos)) %>% 
  ungroup() %>% 
  ggplot(aes(x = vertical_density, y = promedio,
             ymin = promedio - de,
             ymax = promedio  + de)) +
  geom_ribbon(fill = "dodgerblue3", alpha = 0.6) +
  geom_line(color = "dodgerblue3", size = 1.5)
```

#### Superficie

```{r}
datos_finales3 %>% 
  ggplot(aes(x = bpm, y = vertical_density, fill = predichos)) +
  geom_tile() +
  scale_fill_viridis_c()
```

#### Perspectiva

```{r}
vis.gam(modelo51, plot.type = "persp", theta = 120)
```

#### Contorno

```{r}
vis.gam(modelo51, plot.type = "contour")
```
