---
title: "Gráficos paper 2"
author: "Juliana Zapata"
date: "`r Sys.Date()`"
output:
  html_document:
    toc: true
    toc_float:
      smooth_scroll: false
      collapsed: false
    code_folding: hide
    df_print: paged
---

```{r setup, include=FALSE}
knitr::opts_chunk$set(echo = TRUE,
                      warning = FALSE,
                      message = FALSE,
                      fig.align = "center")
```

# Bibliotecas

```{r}
library(tidyverse) # manejo y visualización de datos
library(janitor) # edición de nombres
library(readxl) # lectura de datos en excel
library(FactoMineR) # análisis multivariado
library(factoextra) # funciones extras para análisis multivariado
library(explor) # app shiny para ver resultados análisis multivariado
library(DT) # Imprimir tablas interactivas
library(corrplot) # correlograma
library(splines) # Agregar no linealidad a dispersiones
library(mgcv) # Modelos GAM
library(tidymodels) # Modelo con Random Forest
library(vip) # Importancia de variables
library(itsadug) # Gráficos de contorno modelos GAM

# Personalizano tema de ggplot2
theme_set(theme_minimal())
```


# Índice positivo {.tabset .tabset-fade .tabset-pills}


```{r, fig.height=4, width=3}
df_indices <- read_excel("datos_indices_acp_paper2.xlsx") %>% 
  rename(Positive_index = comp1)
modelo17 <- gam(Positive_index ~ ns(bpm, df = 2)
                + ns(vertical_density, df = 2),
                data = df_indices)

fvisgam(modelo17, view = c("bpm", "vertical_density"), color = "cm",
        rm.ranef = TRUE, col = "black", add.color.legend = FALSE,
        main = "", ylab = "Instrumentation", xlab = "BPM",
        hide.label = TRUE)

# Exportando gráfico pdf
dev.copy(tiff, 'graphics_paper2/Gam1.tiff',
        res=600,
        height=8.5,
        width=11,
        units="in")


dev.off()

```

# Índice negativo {.tabset .tabset-fade .tabset-pills}



```{r}
df_indices <- df_indices %>% 
  rename(Negative_index = comp2)
modelo30 <- gam(Negative_index ~ ns(bpm, df = 2)
                + hfc
                + ns(spectral_deviation, df = 2)
                + ns(vertical_density, df = 2)
                + ns(zcr, df = 2),
                data = df_indices)

fvisgam(modelo30, view = c("bpm", "hfc"), color = "cm",
        rm.ranef = TRUE, col = "black", add.color.legend = FALSE,
        main = "", ylab = "HFC", xlab = "BPM",
        hide.label = TRUE)
```

```{r}
fvisgam(modelo30, view = c("bpm", "spectral_deviation"), color = "cm",
        rm.ranef = TRUE, col = "black", add.color.legend = FALSE,
        main = "", ylab = "Spectral deviation", xlab = "BPM",
        hide.label = TRUE)
```
```{r}
fvisgam(modelo30, view = c("bpm", "vertical_density"), color = "cm",
        rm.ranef = TRUE, col = "black", add.color.legend = FALSE,
        main = "", ylab = "Instrumentation", xlab = "BPM",
        hide.label = TRUE)
```

```{r}
fvisgam(modelo30, view = c("bpm", "zcr"), color = "cm",
        rm.ranef = TRUE, col = "black", add.color.legend = FALSE,
        main = "", ylab = "ZCR", xlab = "BPM",
        hide.label = TRUE)
```

```{r}
fvisgam(modelo30, view = c("hfc", "spectral_deviation"), color = "cm",
        rm.ranef = TRUE, col = "black", add.color.legend = FALSE,
        main = "", ylab = "Spectal deviation", xlab = "HFC",
        hide.label = TRUE)
```
```{r}
fvisgam(modelo30, view = c("hfc", "vertical_density"), color = "cm",
        rm.ranef = TRUE, col = "black", add.color.legend = FALSE,
        main = "", ylab = "Instrumentation", xlab = "HFC",
        hide.label = TRUE)
```
```{r}
fvisgam(modelo30, view = c("hfc", "zcr"), color = "cm",
        rm.ranef = TRUE, col = "black", add.color.legend = FALSE,
        main = "", ylab = "ZCR", xlab = "HFC",
        hide.label = TRUE)
```
```{r}
fvisgam(modelo30, view = c("vertical_density", "spectral_deviation"), color = "cm",
        rm.ranef = TRUE, col = "black", add.color.legend = FALSE,
        main = "", ylab = "Instrumentation", xlab = "Spectral deviation",
        hide.label = TRUE)
```
```{r}
fvisgam(modelo30, view = c("spectral_deviation", "zcr"), color = "cm",
        rm.ranef = TRUE, col = "black", add.color.legend = FALSE,
        main = "", ylab = "ZCR", xlab = "Spectral deviation",
        hide.label = TRUE)
```
```{r}
fvisgam(modelo30, view = c("vertical_density", "zcr"), color = "cm",
        rm.ranef = TRUE, col = "black", add.color.legend = FALSE,
        main = "", ylab = "ZCR", xlab = "Instrumentation",
        hide.label = TRUE)
```
# todo el índice en 1

```{r, fig.width=8, fig.height=8}
par(mfrow = c(4, 3))
# Plot 1
fvisgam(modelo30, view = c("bpm", "hfc"), color = "cm",
        rm.ranef = TRUE, col = "black", add.color.legend = FALSE,
        main = "", ylab = "HFC", xlab = "BPM",
        hide.label = TRUE)

# Plot 2
fvisgam(modelo30, view = c("bpm", "spectral_deviation"), color = "cm",
        rm.ranef = TRUE, col = "black", add.color.legend = FALSE,
        main = "", ylab = "Spectral deviation", xlab = "BPM",
        hide.label = TRUE)

# Plot 3
fvisgam(modelo30, view = c("bpm", "vertical_density"), color = "cm",
        rm.ranef = TRUE, col = "black", add.color.legend = FALSE,
        main = "", ylab = "Instrumetation", xlab = "BPM",
        hide.label = TRUE)

# Plot 4
fvisgam(modelo30, view = c("bpm", "zcr"), color = "cm",
        rm.ranef = TRUE, col = "black", add.color.legend = FALSE,
        main = "", ylab = "ZCR", xlab = "BPM",
        hide.label = TRUE)

# Plot 5
fvisgam(modelo30, view = c("hfc", "spectral_deviation"), color = "cm",
        rm.ranef = TRUE, col = "black", add.color.legend = FALSE,
        main = "", ylab = "Spectal deviation", xlab = "HFC",
        hide.label = TRUE)

# Plot 6
fvisgam(modelo30, view = c("hfc", "vertical_density"), color = "cm",
        rm.ranef = TRUE, col = "black", add.color.legend = FALSE,
        main = "", ylab = "Instrumetation", xlab = "HFC",
        hide.label = TRUE)

# Plot 7
fvisgam(modelo30, view = c("hfc", "zcr"), color = "cm",
        rm.ranef = TRUE, col = "black", add.color.legend = FALSE,
        main = "", ylab = "ZCR", xlab = "HFC",
        hide.label = TRUE)

# Plot 8
fvisgam(modelo30, view = c("vertical_density", "spectral_deviation"), color = "cm",
        rm.ranef = TRUE, col = "black", add.color.legend = FALSE,
        main = "", ylab = "Instrumetation", xlab = "Spectral deviation",
        hide.label = TRUE)

# Plot 9
fvisgam(modelo30, view = c("spectral_deviation", "zcr"), color = "cm",
        rm.ranef = TRUE, col = "black", add.color.legend = FALSE,
        main = "", ylab = "ZCR", xlab = "Spectral deviation",
        hide.label = TRUE)

# Plot 10
fvisgam(modelo30, view = c("vertical_density", "zcr"), color = "cm",
        rm.ranef = TRUE, col = "black", add.color.legend = FALSE,
        main = "", ylab = "ZCR", xlab = "Instrumetation",
        hide.label = TRUE)

# Exportando gráfico pdf
dev.copy(tiff, 'graphics_paper2/Gam4.tiff',
        res=600,
        height=8.5,
        width=11,
        units="in")


dev.off()

```

# Índice neutral {.tabset .tabset-fade .tabset-pills}

## Opción 1

```{r, fig.height=4, width=3}
df_indices <- df_indices %>% 
  rename(Neutral_index = comp3)
modelo51 <- gam(Neutral_index ~ ns(bpm, df = 2)
                + ns(vertical_density, df = 2),
                data = df_indices)

fvisgam(modelo51, view = c("bpm", "vertical_density"), color = "cm",
        rm.ranef = TRUE, col = "black", add.color.legend = FALSE,
        main = "", ylab = "Instrumetation", xlab = "BPM",
        hide.label = TRUE)

# Exportando gráfico pdf
dev.copy(tiff, 'graphics_paper2/Gam3.tiff',
        res=600,
        height=8.5,
        width=11,
        units="in")


dev.off()

```

# Los gráficos que van en el artículo

```{r, fig.width=8, fig.height=3.2}
par(mfrow = c(1, 3))
# Plot 1
fvisgam(modelo17, view = c("bpm", "vertical_density"), color = "cm",
        rm.ranef = TRUE, col = "black", add.color.legend = FALSE,
        main = "A. Positive high arousal index", ylab = "Instrumentation", xlab = "BPM",
        hide.label = TRUE)


# Plot 2
fvisgam(modelo30, view = c("hfc", "spectral_deviation"), color = "cm",
        rm.ranef = TRUE, col = "black", add.color.legend = FALSE,
        main = "B. Negative high arousal index", ylab = "Spectal deviation", xlab = "HFC",
        hide.label = TRUE)

# Plot 3

fvisgam(modelo51, view = c("bpm", "vertical_density"), color = "cm",
        rm.ranef = TRUE, col = "black", add.color.legend = FALSE,
        main = "C. Positive low arousal index", ylab = "Instrumetation", xlab = "BPM",
        hide.label = TRUE)

# Exportando gráfico pdf
dev.copy(tiff, 'graphics_paper2/todoslosGAM.tiff',
        res=600,
        height=8.5,
        width=11,
        units="in")


dev.off()

```
```

# Métricas (RF) {.tabset .tabset-fade .tabset-pills}


## índice positivo

```{r}
# Bibliotecas
library(tidymodels)

# Datos
datos_modelos <- read_excel("datos_indices_acp_paper2.xlsx") %>% 
  select(centroid:vertical_density, comp1)

# Declaración del modelo
modelo_rf <- rand_forest() %>%
  set_engine(engine = "ranger", importance = "impurity") %>%
  set_mode(mode = "regression")

# Ajuste del modelo
set.seed(123)
ajuste_modelo <- modelo_rf %>% 
  fit(comp1 ~ ., data = datos_modelos)

# Métricas
library(DALEX)
library(DALEXtra)
custom_predict <- function(object, newdata) {
  pred = predict(object, newdata)
  response = pred$.pred
  return(response)
}

set.seed(123)
prueba_explainer <- explain(
  ajuste_modelo,
  data = datos_modelos %>% select(-comp1),
  y = datos_modelos$comp1,
  label = "",
  predict_function = custom_predict,
  colorize = FALSE,
  verbose = FALSE
)

model_performance(prueba_explainer)
```


## índice negativo

```{r}
# Datos para modelos
datos_modelos2 <- read_excel("datos_indices_acp_paper2.xlsx")  %>% 
  select(centroid:vertical_density, comp2)

# Declaración del modelo
modelo_rf2 <- rand_forest() %>%
  set_engine(engine = "ranger", importance = "impurity") %>%
  set_mode(mode = "regression")

# Ajuste del modelo
set.seed(123)
ajuste_modelo2 <- modelo_rf2 %>% 
  fit(comp2 ~ ., data = datos_modelos2)

# Métricas
set.seed(123)
prueba_explainer1 <- explain(
  ajuste_modelo2,
  data = datos_modelos2 %>% select(-comp2),
  y = datos_modelos2$comp2,
  label = "",
  predict_function = custom_predict,
  colorize = FALSE,
  verbose = FALSE
)

model_performance(prueba_explainer1)
```


## índice neutral

```{r}
# Datos para modelos
datos_modelos3 <-  read_excel("datos_indices_acp_paper2.xlsx") %>% 
  select(centroid:vertical_density, comp3)

# Declaración del modelo
modelo_rf3 <- rand_forest() %>%
  set_engine(engine = "ranger", importance = "impurity") %>%
  set_mode(mode = "regression")

# Ajuste del modelo
set.seed(123)
ajuste_modelo3 <- modelo_rf3 %>% 
  fit(comp3 ~ ., data = datos_modelos3)

# Métricas
set.seed(123)
prueba_explainer2 <- explain(
  ajuste_modelo3,
  data = datos_modelos3 %>% select(-comp3),
  y = datos_modelos3$comp3,
  label = "",
  predict_function = custom_predict,
  colorize = FALSE,
  verbose = FALSE
)

model_performance(prueba_explainer2)
```



# Importancia de variables {.tabset .tabset-fade .tabset-pills}

## Índice positivo

```{r}
prueba_imp <- model_parts(prueba_explainer)
g1 <- plot(prueba_imp) +
  labs(title = "", subtitle = "", y  = "") +
  scale_x_discrete(labels = c(
    "zcr" = "ZCR",
    "dissonance" = "Dissonance",
    "spectral_deviation" = "Spectral Deviation",
    "bpm" = "BPM",
    "centroid" = "Centroid",
    "amplitude" = "Amplitude",
    "hfc" = "HFC",
    "vertical_density" = "Vertical Density"
  )) +
  scale_color_manual(values = "gray60") +
  theme(axis.text.x = element_text(color = "black"),
        axis.text.y = element_text(color = "black"),
        axis.text = element_text(color = "black"),
        axis.title.x = element_text(color = "black"),
        axis.title.y = element_text(color = "black"))
g1

```


## Índice negativo

```{r}
prueba_imp2 <- model_parts(prueba_explainer1)
g2 <- plot(prueba_imp2) +
  labs(title = "", subtitle = "", y = "") +
  scale_x_discrete(labels = c(
    "zcr" = "ZCR",
    "dissonance" = "Dissonance",
    "spectral_deviation" = "Spectral Deviation",
    "bpm" = "BPM",
    "centroid" = "Centroid",
    "amplitude" = "Amplitude",
    "hfc" = "HFC",
    "vertical_density" = "Vertical Density"
  )) +
  scale_color_manual(values = "gray60") +
  theme(axis.text.x = element_text(color = "black"),
        axis.text.y = element_text(color = "black"),
        axis.text = element_text(color = "black"),
        axis.title.x = element_text(color = "black"),
        axis.title.y = element_text(color = "black"))
g2
```

## Índice neutral

```{r}
prueba_imp3 <- model_parts(prueba_explainer2)
g3 <- plot(prueba_imp3) +
  labs(title = "", subtitle = "", y = "") +
  scale_x_discrete(labels = c(
    "zcr" = "ZCR",
    "dissonance" = "Dissonance",
    "spectral_deviation" = "Spectral Deviation",
    "bpm" = "BPM",
    "centroid" = "Centroid",
    "amplitude" = "Amplitude",
    "hfc" = "HFC",
    "vertical_density" = "Vertical Density"
  )) +
  scale_color_manual(values = "gray60") +
  theme(axis.text.x = element_text(color = "black"),
        axis.text.y = element_text(color = "black"),
        axis.text = element_text(color = "black"),
        axis.title.x = element_text(color = "black"),
        axis.title.y = element_text(color = "black"))
g3
```

## 3 en 1

```{r, fig.width=8, fig.height=4}
library(ggpubr)
ggarrange(g1, g2, g3, ncol = 3, nrow = 1) %>% 
  annotate_figure(bottom = text_grob("Root mean square error (RMSE) loss after permutations"))
```

# Dependencias parciales - CP1 {.tabset .tabset-fade .tabset-pills}

## ZCR

```{r}
set.seed(123)
prueba <- model_profile(prueba_explainer, N = 5000, variables = "zcr")

ggplot_pdp <- function(obj, x) {
  
  p <- 
    as_tibble(obj$agr_profiles) %>%
    mutate(`_label_` = stringr::str_remove(`_label_`, "^[^_]*_")) %>%
    ggplot(aes(`_x_`, `_yhat_`)) +
    geom_line(data = as_tibble(obj$cp_profiles),
              aes(x = {{ x }}, group = `_ids_`),
              size = 0.7, alpha = 0.1, color = "gray50")
  
  num_colors <- n_distinct(obj$agr_profiles$`_label_`)
  
  if (num_colors > 1) {
    p <- p + geom_line(aes(color = `_label_`), size = 1.2, alpha = 0.8)
  } else {
    p <- p + geom_line(color = "midnightblue", size = 1.2, alpha = 0.8)
  }
  
  p
}

dp1 <- ggplot_pdp(prueba, zcr)  +
  labs(x = "ZCR", 
       y = "Positive Index", 
       color = NULL)

dp1
```

## Disonancia

```{r}
set.seed(123)
prueba <- model_profile(prueba_explainer, N = 5000, variables = "dissonance")

dp2 <- ggplot_pdp(prueba, dissonance)  +
  labs(x = "Dissonance", 
       y = "Positive Index", 
       color = NULL)
dp2
```

## Disonancia

```{r}
set.seed(123)
prueba <- model_profile(prueba_explainer, N = 5000, variables = "spectral_deviation")

dp3 <- ggplot_pdp(prueba, spectral_deviation)  +
  labs(x = "Spectral deviation", 
       y = "Positive Index", 
       color = NULL)
dp3
```

## BPM

```{r}
set.seed(123)
prueba <- model_profile(prueba_explainer, N = 5000, variables = "bpm")

dp4 <- ggplot_pdp(prueba, bpm)  +
  labs(x = "BPM", 
       y = "Positive Index", 
       color = NULL)
dp4
```

## Todos en uno

```{r, fig.width=8, fig.height=4}
ggarrange(dp1, dp2, dp3, dp4, ncol = 2, nrow = 2)
```

# Dependencias parciales - CP2 {.tabset .tabset-fade .tabset-pills}

## Amplitud

```{r}
set.seed(123)
prueba <- model_profile(prueba_explainer1, N = 5000, variables = "amplitude")

dp1 <- ggplot_pdp(prueba, amplitude)  +
  labs(x = "Amplitude", 
       y = "Negative Index", 
       color = NULL)

dp1
```

## Densidad vertical

```{r}
set.seed(123)
prueba <- model_profile(prueba_explainer1, N = 5000, variables = "vertical_density")

dp2 <- ggplot_pdp(prueba, vertical_density)  +
  labs(x = "Vertical density", 
       y = "Negative Index", 
       color = NULL)
dp2
```

## Centroide

```{r}
set.seed(123)
prueba <- model_profile(prueba_explainer1, N = 5000, variables = "centroid")

dp3 <- ggplot_pdp(prueba, centroid)  +
  labs(x = "Centroid", 
       y = "Negative Index", 
       color = NULL)
dp3
```

## BPM

```{r}
set.seed(123)
prueba <- model_profile(prueba_explainer1, N = 5000, variables = "bpm")

dp4 <- ggplot_pdp(prueba, bpm)  +
  labs(x = "BPM", 
       y = "Negative Index", 
       color = NULL)
dp4
```

## Todos en uno

```{r, fig.width=8, fig.height=4}
ggarrange(dp1, dp2, dp3, dp4, ncol = 2, nrow = 2)
```


# Dependencias parciales - CP3 {.tabset .tabset-fade .tabset-pills}

## Densidad vertical

```{r}
set.seed(123)
prueba <- model_profile(prueba_explainer2, N = 5000, variables = "vertical_density")

dp2 <- ggplot_pdp(prueba, vertical_density)  +
  labs(x = "Vertical density", 
       y = "Neutral Index", 
       color = NULL)
dp2
```

## Amplitud

```{r}
set.seed(123)
prueba <- model_profile(prueba_explainer2, N = 5000, variables = "amplitude")

dp1 <- ggplot_pdp(prueba, amplitude)  +
  labs(x = "Amplitude", 
       y = "Neutral Index", 
       color = NULL)

dp1
```


## Centroide

```{r}
set.seed(123)
prueba <- model_profile(prueba_explainer2, N = 5000, variables = "centroid")

dp3 <- ggplot_pdp(prueba, centroid)  +
  labs(x = "Centroid", 
       y = "Neutral Index", 
       color = NULL)
dp3
```

## Desviación espectral

```{r}
set.seed(123)
prueba <- model_profile(prueba_explainer2, N = 5000, variables = "spectral_deviation")

dp4 <- ggplot_pdp(prueba, spectral_deviation)  +
  labs(x = "Spectral deviation", 
       y = "Neutral Index", 
       color = NULL)
dp4
```

## Todos en uno

```{r, fig.width=8, fig.height=4}
ggarrange(dp2, dp1, dp3, dp4, ncol = 2, nrow = 2)
```

# Correlaciones

```{r}
datos <- read_excel("../14 Febrero 2020 English2.xlsx") %>% 
  clean_names() %>% 
  select(-c(replicate, frustrated, distressed, apathetic,
            tonalidad, ataques, sistema, intervalos,
            nivel_de_disonancia_vertical, melodia,
            niveldecontrapunto, compas, ritmo, fraseo_articulaciones,
            ataques_en_melodia, intensidad, timbre))

acp <- PCA(X = datos %>% select(active:happy), scale.unit = TRUE,
           ncp = 3, graph = FALSE)


df_indices <- datos %>% 
  mutate(comp1 = acp$ind$coord[, 1],
         comp2 = acp$ind$coord[, 2],
         comp3 = acp$ind$coord[, 3])

valores_p <- cor.mtest(df_indices  %>% 
  select(c(centroid:vertical_density, comp1:comp3)))$p %>% 
  as.data.frame() %>% 
  select(comp1, comp2, comp3)  %>% 
  slice(-c(9, 10 , 11)) %>% 
  as.matrix() %>% 
  t()

df_indices %>%
  select(c(centroid:vertical_density, comp1:comp3)) %>%
  rename(
    "ZCR" = "zcr",
    "Dissonance" = "dissonance",
    "Spectral Deviation" = "spectral_deviation",
    "BPM" = "bpm",
    "Centroid" = "centroid",
    "Amplitude" = "amplitude",
    "HFC" = "hfc",
    "Vertical Density" = "vertical_density",
    "Positive Index" = "comp1",
    "Negative Index" = "comp2",
    "Neutral Index" = "comp3"
  ) %>% 
  cor(method = "spearman") %>%
  as.data.frame() %>%
  select(`Positive Index`, `Negative Index`, `Neutral Index`)  %>%
  slice(-c(9, 10 , 11)) %>%
  as.matrix() %>%
  t() %>%
  corrplot(
    sig.level = 0.05,
    method = 'pie',
    number.cex = 0.8,
    p.mat = valores_p,
    tl.col = "black",
    tl.srt = 35)
```

# Dispersiones

```{r, fig.width=8, fig.height=3}
g1 <- df_indices %>% 
  ggplot(aes(x = vertical_density, y = comp1)) +
  geom_point(color = "gray50", size = 2) +
  geom_smooth(method = "lm", se = FALSE, color = "dodgerblue4", size = 1) +
  geom_smooth(method = "gam", se = FALSE, color = "orangered", size = 1,
              formula = y ~ ns(x, df = 2)) +
  geom_smooth(method = "gam", se = FALSE, color = "dodgerblue", size = 1,
              formula = y ~ ns(x, df = 3)) +
  labs(x = "", y = "Positive Index")

g2 <- df_indices %>% 
  ggplot(aes(x = vertical_density, y = comp2)) +
  geom_point(color = "gray50", size = 2) +
  geom_smooth(method = "lm", se = FALSE, color = "dodgerblue4", size = 1) +
  geom_smooth(method = "gam", se = FALSE, color = "orangered", size = 1,
              formula = y ~ ns(x, df = 2)) +
  geom_smooth(method = "gam", se = FALSE, color = "dodgerblue", size = 1,
              formula = y ~ ns(x, df = 3))  +
  labs(x = "", y = "Negative Index")

g3 <- df_indices %>% 
  ggplot(aes(x = vertical_density, y = comp3)) +
  geom_point(color = "gray50", size = 2) +
  geom_smooth(method = "lm", se = FALSE, color = "dodgerblue4", size = 1) +
  geom_smooth(method = "gam", se = FALSE, color = "orangered", size = 1,
              formula = y ~ ns(x, df = 2)) +
  geom_smooth(method = "gam", se = FALSE, color = "dodgerblue", size = 1,
              formula = y ~ ns(x, df = 3))  +
  labs(x = "", y = "Neutral Index")

library(ggpubr)
ggarrange(g1, g2, g3, ncol = 3, nrow = 1) %>% 
  annotate_figure(bottom = text_grob("Vertical density"))
```

