---
title: "Árboles de decisión"
subtitle: "Paper 2"
author: "Juliana Zapata"
date: "`r Sys.Date()`"
output:
  html_document:
    toc: true
    code_folding: hide
    df_print: paged
---

```{r setup, include=FALSE}
knitr::opts_chunk$set(echo = TRUE,
                      warning = FALSE,
                      message = FALSE,
                      fig.align = "center",
                      fig.width = 9)
```

# Bibliotecas

```{r}
library(tidyverse) # manejo y visualización de datos
library(janitor) # edición de nombres
library(readxl) # lectura de datos en excel
library(FactoMineR) # análisis multivariado
library(factoextra) # funciones extras para análisis multivariado
library(explor) # app shiny para ver resultados análisis multivariado
library(DT) # Imprimir tablas interactivas
library(corrplot) # correlograma
library(splines) # Agregar no linealidad a dispersiones
library(mgcv) # Modelos GAM
library(dplyr)
library(tidyr)
library(gridExtra)
library(gplots)
library(RColorBrewer)
library(viridis)
library(clustertend)
library(grid)
library(cluster)
library(mclust)

# Personalizano tema de ggplot2
theme_set(theme_minimal())
```

# Datos

```{r}
datos <- read_excel("~/Desktop/Github/Prototipo/paper 2/14 Febrero 2020 English2.xlsx") %>% 
  clean_names() %>% 
  select(-c(replicate, frustrated, distressed, apathetic,
            tonalidad, ataques, sistema, intervalos,
            nivel_de_disonancia_vertical, melodia,
            niveldecontrapunto, compas, ritmo, fraseo_articulaciones,
            ataques_en_melodia, intensidad, timbre))
datos
```

# Análisis de componentes principales

## Ajuste

```{r}
acp <- PCA(X = datos %>% select(active:happy), scale.unit = TRUE,
           ncp = 3, graph = FALSE)
```

## Retención de variabilidad

```{r}
acp$eig %>%
  as.data.frame() %>%
  rownames_to_column(var = "componente") %>%
  mutate(across(where(is.numeric), round, digits = 2)) %>% 
  datatable(rownames = FALSE,
            extensions = 'Buttons',
            options = list(dom = 'Bfrtip',
                           buttons = c('excel')))
```

## Correlaciones {.tabset .tabset-fade .tabset-pills}

### Tabla

```{r}
acp$var$coord %>% 
  as.data.frame() %>% 
  rownames_to_column(var = "adjetivo") %>%
  mutate(across(where(is.numeric), round, digits = 2)) %>% 
  datatable(rownames = FALSE,
            extensions = 'Buttons',
            options = list(dom = 'Bfrtip',
                           buttons = c('excel')))
```

### Gráfico

```{r}
acp$var$coord %>% 
  as.data.frame() %>% 
  rownames_to_column(var = "adjetivo") %>% 
  pivot_longer(cols = -adjetivo) %>% 
  mutate(signo = ifelse(value > 0, "Positivo", "Negativo")) %>% 
  ggplot(aes(x = adjetivo, y = value, color = signo, fill = signo)) +
  facet_wrap(~name, scales = "free") +
  geom_col(show.legend = FALSE) +
  coord_flip() +
  labs(y = "Correlación", x = "")
```

## Índices

- **Nota:** vamos a exportar los datos con los índices obtenidos del análisis de componentes principales.

```{r}
#writexl::write_xlsx(df_indices, path = "datos_indices_acp_paper2.xlsx")
df_indices <- datos %>%
  mutate(comp1 = acp$ind$coord[, 1],
         comp2 = acp$ind$coord[, 2],
         comp3 = acp$ind$coord[, 3])
df_indices
```

# Parámetros acústicos vs Índices {.tabset .tabset-fade .tabset-pills}

## Índice positivo 

```{r, fig.height=6.5}
df_indices %>% 
  select(comp1, centroid:instrumentation) %>% 
  pivot_longer(cols = -c(comp1),
               names_to = "parametros", values_to = "valores_acusticos") %>% 
  ggplot(aes(x = valores_acusticos, y = comp1)) +
  facet_wrap(~parametros, scales = "free", ncol = 4) +
  geom_point() +
  geom_smooth(method = "lm", se = FALSE, color = "red") +
  geom_smooth(method = "gam", se = FALSE, color = "blue",
              formula = y ~ ns(x, df = 2)) +
  geom_smooth(method = "gam", se = FALSE, color = "yellow3",
              formula = y ~ ns(x, df = 3)) +
  labs(caption = "Línea roja: modelo lineal \n
       Línea azul: cuadrático \n
       Línea amarilla: cúbico")
```

## Índice negativo

```{r, fig.height=6.5}
df_indices %>% 
  select(comp2, centroid:instrumentation) %>% 
  pivot_longer(cols = -c(comp2),
               names_to = "parametros", values_to = "valores_acusticos") %>% 
  ggplot(aes(x = valores_acusticos, y = comp2)) +
  facet_wrap(~parametros, scales = "free", ncol = 4) +
  geom_point() +
  geom_smooth(method = "lm", se = FALSE, color = "red") +
  geom_smooth(method = "gam", se = FALSE, color = "blue",
              formula = y ~ ns(x, df = 2)) +
  geom_smooth(method = "gam", se = FALSE, color = "yellow3",
              formula = y ~ ns(x, df = 3)) +
  labs(caption = "Línea roja: modelo lineal \n
       Línea azul: cuadrático \n
       Línea amarilla: cúbico")
```

## Índice neutro

```{r, fig.height=6.5}
df_indices %>% 
  select(comp3, centroid:instrumentation) %>% 
  pivot_longer(cols = -c(comp3),
               names_to = "parametros", values_to = "valores_acusticos") %>% 
  ggplot(aes(x = valores_acusticos, y = comp3)) +
  facet_wrap(~parametros, scales = "free", ncol = 4) +
  geom_point() +
  geom_smooth(method = "lm", se = FALSE, color = "red") +
  geom_smooth(method = "gam", se = FALSE, color = "blue",
              formula = y ~ ns(x, df = 2)) +
  geom_smooth(method = "gam", se = FALSE, color = "yellow3",
              formula = y ~ ns(x, df = 3)) +
  labs(caption = "Línea roja: modelo lineal \n
       Línea azul: cuadrático \n
       Línea amarilla: cúbico")
```


# Distribuciones índices {.tabset .tabset-fade .tabset-pills}

## Densidades

```{r}
df_indices %>%

  select(comp1:comp3) %>% 
  pivot_longer(cols = everything()) %>% 
  ggplot(aes(x = value)) +
  facet_wrap(~name, scales = "free") +
  geom_density()
```

#Árbol de decisión

```{r, fig.height=8, width=1}
library(rpart)
library(rpart.plot)
mytitanic <- df_indices   %>%

select(c(centroid:instrumentation, comp1:comp3))%>%
  rename(
    "ZCR" = "zcr",
    "Dissonance" = "dissonance",
    "Spectral deviation" = "spectral_deviation",
    "BPM" = "bpm",
    "Centroid" = "centroid",
    "Amplitude" = "amplitude",
    "HFC" = "hfc",
    "Instrumentation" = "instrumentation"
  ) 

```

##Ejemplo Indice positivo

```{r, fig.height=8, width=5}
library(rpart)
library(rpart.plot)
mytitanic 

arbol1 <- rpart(formula = comp1 ~ Amplitude + Centroid + HFC + Dissonance + ZCR +
                  Instrumentation + `Spectral deviation` + BPM,
                  data = mytitanic) 

g8 <-rpart.plot(arbol1, type = 5,
           box.palette = "RdGn")
# Exportando gráfico tiff
dev.copy(tiff, 'graphics_paper2/arbol1.tiff',
        res=600,
        height=8.5,
        width=11,
        units="in")

dev.off()

g8
```

##Ejemplo Comp 2
```{r, fig.height=8, width=5}
arbol2 <- rpart(formula = comp2 ~ Amplitude + Centroid + HFC + Dissonance + ZCR +
                  Instrumentation + `Spectral deviation` + BPM,
                  data = mytitanic)
g7 <- rpart.plot(arbol2, type = 5,
           box.palette = "RdGn")

# Exportando gráfico tiff
dev.copy(tiff, 'graphics_paper2/arbol2.tiff',
        res=600,
        height=8.5,
        width=11,
        units="in")

dev.off()

g7
```

##Ejemplo Componente 3

```{r, fig.height=8, width=5}
arbol3 <- rpart(formula = comp3 ~ Amplitude + Centroid + HFC + Dissonance + ZCR +
                  Instrumentation + `Spectral deviation` + BPM,
                  data = mytitanic)
g6 <- rpart.plot(arbol3, type = 5,
           box.palette = "RdGn" )

# Exportando gráfico tiff
dev.copy(tiff, 'graphics_paper2/arbol3.tiff',
        res=600,
        height=8.5,
        width=11,
        units="in")

dev.off()

g6
```
# Los gráficos que van en el artículo

```{r, fig.width=8, fig.height=3.2}
par(mfrow = c(1, 3))
# Plot 1
arbol1 <- rpart(formula = comp1 ~ Amplitude + Centroid + HFC + Dissonance + ZCR +
                  Instrumentation + `Spectral deviation` + BPM,
                  data = mytitanic) 

g8 <-rpart.plot(arbol1, main="A. Positive high arousal index",
                type = 5,
           box.palette = "PuBu")


# Plot 2

arbol2 <- rpart(formula = comp2 ~ Amplitude + Centroid + HFC + Dissonance + ZCR +
                  Instrumentation + `Spectral deviation` + BPM,
                  data = mytitanic)
g7 <- rpart.plot(arbol2, main="B. Negative high arousal index",
                 type = 5,
           box.palette = "PuBu")

# Plot 3

arbol3 <- rpart(formula = comp3 ~ Amplitude + Centroid + HFC + Dissonance + ZCR +
                  Instrumentation + `Spectral deviation` + BPM,
                  data = mytitanic)
g6 <- rpart.plot(arbol3, main="C. Positive low arousal index",
                 type = 5,
           box.palette = "PuBu" )

# Exportando gráfico pdf
dev.copy(tiff, 'graphics_paper2/todoslosárboles.tiff',
        res=600,
        height=8.5,
        width=11,
        units="in")


dev.off()

```
